【裁判字號】    99,上更(一),32
【裁判日期】    990819
【裁判案由】    違反槍砲彈藥刀械管制條例
【裁判全文】
臺灣高等法院花蓮分院刑事判決      99年度上更(一)字第32號
上  訴  人  臺灣花蓮地方法院檢察署檢察官
被      告  甲○○
指定辯護人  范明賢律師
上列上訴人因違反槍砲彈藥刀械管制條例案件，不服臺灣花蓮地
方法院96年度訴字第440號中華民國97年2月13日第一審判決（起
訴案號：臺灣花蓮地方法院檢察署96年度偵緝字第357號），提
起上訴，判決後經最高法院發回，本院判決如下：
    主  文
原判決撤銷。
甲○○未經許可，轉讓可發射子彈具有殺傷力之土造長槍，處有
期徒刑貳年陸月，併科罰金新臺幣貳萬元，罰金如易服勞役，以
新臺幣壹仟元折算壹日。
    事  實
一、甲○○明知未經許可不得持有具有殺傷力之槍枝，竟於其姊
    夫鄧鎮勇死亡後（民國92年12月19日死亡），在93年3月某
    日，取得原為其姊夫所有之機械性能良好，可擊發適用子彈
    之土造長槍1把（槍枝管制編號0000000000號）後，予以持
    有。並於94年6月間某日，在徐雙勝（現更名為乙○○）位
    於花蓮縣壽豐鄉○○村○○路○段67號住處，將該土造長槍
    轉讓予徐雙勝持有（徐雙勝所犯違反槍砲彈藥刀械管制條例
    罪部分，業經本院另案判決確定），供徐雙勝獵捕小動物或
    山上工作防身之用。嗣94年12月6日，徐雙勝為警查獲後供
    出槍枝來源而查獲。
二、案經臺灣花蓮地方法院檢察署檢察官自動檢舉偵辦。
    理  由
一、程序部分：按「被告以外之人於審判外向法官所為之陳述，
    得為證據。被告以外之人於偵查中向檢察官所為之陳述，除
    顯有不可信之情況者外，得為證據」，刑事訴訟法第159條
    之1定有明文。是證人徐雙勝於原審及本院另案審理中向法
    官所為之陳述，依據前開規定，具有證據能力。至徐雙勝在
    檢察官偵訊時之證述，亦無證據證明顯有不可信之情況，應
    均具有證據能力。又本案認定事實所引用本件卷證所有之證
    據（文書證據、物證等證據），檢察官、被告及其辯護人均
    未主張排除前開書證、物證之證據能力，且迄於本院言詞辯
    論終結前均未表示異議，本院審酌前開書證、物證並無刑事
    訴訟法第159條之4規定顯有不可信之情況與不得作為證據之
    情形，是本案認定事實所引用卷證所有之證據（文書證據、
    物證等證據），認均有證據能力，合先敘明。
二、認定犯罪事實所憑證據及理由：
（一）證人徐雙勝於偵查中及本院審理中之證述（96年度偵緝字
      第357號卷第28至29頁、本院更(一)卷第35、36頁），足以
      證明證人徐雙勝為警查獲之具有殺傷力槍枝確係被告所交
      付，且與被告就本案槍枝來源之供詞即「徐雙勝為警查獲
      之槍枝為其姊夫鄧鎮勇所有，係其丟在山邊後，其告知徐
      雙勝位置，由徐雙勝撿拾」等語大致符合，堪信證人徐雙
      勝所述槍枝來源屬實。
（二）徐雙勝為警查扣之長槍1 支（槍枝管制編號：0000000000
      號）係土造長槍，以打擊子彈底火引爆其內火藥為發射動
      力，機械性能良好，可擊發適用子彈，認具殺傷力，有內
      政部警政署刑事警察局94年12月28日刑鑑字第0940196914
      號鑑驗通知書1份在卷（94年度偵字第4455號卷第10至12
      頁）可參，可證證人徐雙勝所持，而由被告交付之槍枝具
      有殺傷力，且係屬槍砲彈藥刀械管制條例第4條第1項第1
      款所定之其他可發射子彈具有殺傷力之槍砲無訛。
（三）臺灣大哥大雙向通聯資料查詢及和信電訊通聯資料，顯示
      行動電話門號0000000000、0000000000號於95年6月5日有
      通話3則（95上訴字第197號卷第67至68頁、第98至103頁
      ），此核與證人徐雙勝供稱其另案接獲一審判決後（按徐
      雙勝係於95年6月2日由其妻收受一審判決），有以行動電
      話0000000000號與被告所持用之行動電話0000000000號通
      話，告知被告將上訴供出槍枝來源乙情相符，足證證人徐
      雙勝所言，係屬實在。
三、被告辯解及本院認定之理由
（一）被告辯稱：其姊夫鄧鎮勇過世後，因姊夫家中有小孩，所
      以將姊夫遺留之土造長槍丟棄在月眉山區，之後有告知證
      人徐雙勝其在山區有丟1把槍，是徐雙勝自己去撿拾，其
      並未持有，亦未將槍交給徐雙勝等語。
（二）經查：
    1.證人徐雙勝除於另案中供稱本案槍枝係由被告交付，於本
      案偵查及審理中亦結稱：槍枝係其被查獲前約半年左右某
      日下午由被告持至其家中交付，且整枝槍枝均已組合完成
      ，因在之前被告無工作常至其家中找伊吃飯聊天，且知其
      每日均上山工作，會拿彈弓上山玩，即拿一把槍交付，被
      告告知槍枝為他姐夫所有等語（見96年度偵緝字第357號
      卷第28至29頁、本院更(一)卷第35、36頁）。而被告於本案
      之供述，除槍枝係其告知徐雙勝棄置於山上，由徐雙勝自
      行撿取部分，與證人徐雙勝所稱係被告拿至其家中乙節不
      等外，渠等關於槍枝來源為被告乙情則相符，堪認證人徐
      雙勝之證述應可採信。故原審以證人徐雙勝事後於本院另
      案之供述係翻異前詞而不可採信，顯與上開被告坦承之事
      實有所出入，原審此部分認定尚非可採。而不論係被告自
      己取槍後交付證人徐雙勝或告知徐雙勝後由徐雙勝自行取
      槍，均可認定本案槍枝擺放之位置係屬特定處所，蓋稽以
      被告於本案中所述丟槍時間為93年3月，迄至證人徐雙勝
      94年6月起持有槍枝，期間歷時1年多，又係在大片之山區
      ，若非特意將之放置在一定處所，事後豈可能知悉特定地
      點，並告知他人確切位置？故縱認被告抗稱槍枝係放置於
      山區，係徐雙勝自行取槍乙情為真，依被告所為，亦可知
      其應有持有之意，僅係其持有形態非一般置於手上或家中
      隨意可得環境之情形。顯然被告放置槍枝當時並無棄置之
      意，否則應將之丟棄於無法尋獲之處，故以被告所為，當
      已符合持有系爭槍枝之意，僅其持有之方式並非將系爭槍
      枝置於身邊而已，此再自其後被告將之取交證人徐雙勝更
      可證明其持有之意。再參以卷附臺灣大哥大股份有限公司
      、和信電訊股份有限公司函覆關於行動電話門號00000000
      00號與0000000000號雙向通聯資料，已可證明上開兩支電
      話之通聯情形，又被告亦坦承其使用之上開行動電話機確
      係證人徐雙勝所交付，且確有於證人徐雙勝被查獲後與之
      通話之事實，故縱無法證明證人徐雙勝於上開通聯時間與
      被告通話之內容為何，惟依此已足以認定證人徐雙勝所述
      並非毫無根據。故原審認無法確定被告與證人徐雙勝於上
      開時間確有通話之事實，亦與實情不符。
    2.況證人徐雙勝在被訴違反槍砲彈藥刀械管制條例案件，原
      於偵查及原審中承認製造本案土造長槍之犯行，上訴本院
      後方供出被告為槍枝之上手，而經本院改判無故持有具殺
      傷力之土造長槍罪刑確定。檢察官依前開確定判決簽分本
      案，被告直至96年9月27日始緝獲到案並供稱：「我知道
      那把槍，但不是我交給徐（雙勝）的，是我姊夫鄧鎮勇的
      」「那把槍是我丟在山邊他去撿到」（96年度偵緝字第35
      7號卷第12頁），於原審羈押庭訊問時亦供稱「是我把槍
      丟在山邊的路旁，徐雙勝去撿」（同上卷第21頁），顯然
      證人徐雙勝在另案中供稱槍枝來源為被告，確有其事，非
      脫罪之詞，而據被告所言，槍枝係丟到山溝裡面（97年度
      上訴字第101號卷第38頁），卻在間隔1年多以後，仍能為
      徐雙勝尋獲？有違吾人經驗而值商榷。又徐雙勝與被告間
      有同事情誼，倘若徐雙勝係依據被告描述位置在山區尋獲
      本案槍枝，則徐雙勝在其被訴違反槍砲彈藥刀械管制條例
      案中附和被告上開辯詞即可獲致改判持有槍枝之結果，其
      又何以堅稱被告係親自交付槍枝，而損被告又不利於己，
      故衡諸常情，證人徐雙勝之上開證詞，應即為事情實相。
    3.被告與證人徐雙勝2人雖就槍枝交付之地點、方式及徐雙
      勝為警查獲後雙方通話內容供述不同，然就槍枝來源確為
      被告姊夫鄧鎮勇所有，而由被告持有之事實，並無差異。
      退而言之，縱證人徐雙勝就被告持槍至其家中交付之事實
      ，因僅有其一人之證述而有疑義，惟參以被告於本院供稱
      係其姊夫鄧鎮勇過世時留下一把槍，其將該裝槍之袋子丟
      到山上的採礦區，有告知徐雙勝槍丟在何處；95年4月徐
      雙勝曾打電話，告知因槍枝案件被查獲，要其幫忙交代槍
      枝來源，找1名原住民頂罪，但其告知無法幫忙，其後電
      話遺失就未再連絡，遺失之電話係徐雙勝所交付；其告訴
      徐雙勝槍丟在何處之原因係因之前到山上拾石頭時徐某曾
      告知山上有野生動物，想要槍枝防身，故告知曾將槍丟在
      礦區等語（97年度上訴字第101號卷第38頁、本院更(一)卷
      第37頁反面）。亦足以證明被告係因證人徐雙勝告知想要
      槍枝防身，故由其告知槍枝放置位置，則被告當係將扣案
      槍枝藏放在特定處所，故告知證人徐雙勝後，徐雙勝即得
      輕易至該特定處所取得扣案之具有殺傷力槍枝，被告上開
      將系爭槍枝放置於特定處所之行為，當係以持有之意為之
      ，故其辯稱無持有之意云云，顯不可採信。
    4.至徐雙勝曾交付被告1萬元及手機，與被告交付土造長槍
      予徐雙勝，二者之間有無對價關係？經查，被告對於證人
      徐雙勝曾交付其1萬元及手機sim卡乙節並不爭執，僅辯稱
      ：錢是伊沒工作向徐雙勝借貸的，sim卡則是因為徐雙勝
      沒在使用，故將手機含sim卡贈與給伊，但該手機已損壞
      ，故伊僅有受贈sim卡而已，與本案槍枝無何關聯。證人
      徐雙勝雖於本案偵查中證稱：「（他為何將槍交給你？）
      在這之前他沒工作常常到我家找我吃飯聊天，大約2、3天
      後，他知道我每天都上山工作，會拿彈弓上山玩，他就說
      玩彈弓做什麼，我拿1把槍給你，後來他就拿了被查獲的
      那把槍給我，其實我知道他沒工作要錢，因為當天我有收
      到1筆帳，就給他1萬元。」（偵緝卷第28頁）；然於本院
      證稱：「（到底給槍、給錢的情形如何？）甲○○下午將
      槍給我，晚上我收到那筆錢，甲○○有看到我有收到那筆
      錢，所以向我借那1萬元，我就說拿去就好了，我也沒有
      計較那筆錢；我的意思是他有送我槍，所以我才送給他那
      筆錢。」「（手機是何時給甲○○的？）之前甲○○說要
      給我槍，我就將那支易付卡的手機拿給他。」「（你剛有
      說有給甲○○1支手機含易付卡的門號，那時你是否已經
      拿到槍枝了？）我還沒有拿到槍枝我就給他了，他只是跟
      我說要給我1把槍，因為我不用那支手機，他並沒有開口
      向我要那支手機，純粹因為我不用那支手機，我才將手機
      拿給他。」「（1萬元或手機跟那把槍的交付，究竟有無
      對價關係？）沒有什麼關係，只是我想甲○○看到我有那
      筆錢，就向我要那筆錢而已。」「（甲○○向你要1萬元
      或手機之後，有無表示抵付他給你那支槍的對價？）他口
      頭並沒有講，從認識他到現在，他本身就不愛說話，所以
      我只能猜他的意思，我怎麼做，他就怎麼認同。」（本院
      更(一)卷第35、36頁）。是證人徐雙勝交付1萬元予被告，
      主觀上雖有抵作被告交付槍枝的對價之意，但並未與被告
      達成共識，且被告交付槍枝與徐雙勝給付金錢並非同時為
      之，被告是於下午交付槍枝之後，晚上偶然遇見徐雙勝收
      回帳款方開口借貸，徐雙勝因此萌生該筆借款抵作槍枝對
      價之意，故日後未再向被告催討，又徐雙勝所交付被告手
      機（含sim卡）純係朋友間交際饋贈，已據被告與徐雙勝
      供證在卷，且互核相符，故被告交付土造長槍，與徐雙勝
      交付被告1萬元及手機之間無對價關係，被告交付槍枝予
      徐雙勝，應僅構成轉讓之行為。
    5.綜上所述，本案槍枝於被告交付證人徐雙勝前，確以持有
      之意而持有具有殺傷力之槍枝，嗣並轉讓予徐雙勝等事實
      ，堪以認定。被告辯稱無持有及轉讓之意，尚不足採信。
      被告明知本案槍枝具有殺傷力並持有後加以轉讓，其上開
      犯罪事證明確，犯行洵堪認定。
五、論罪科刑
（一）本件扣案之土造長槍，係屬於槍砲彈藥刀械管制條例第4
      條第1項第1款所稱可發射子彈具有殺傷力之槍枝，依同條
      例第5條之規定，非經中央主管機關許可，不得持有、轉
      讓。又被告自93年3月起未經許可持有本案土造長槍，其
      繼續持有行為至94年6月未經許可轉讓予徐雙勝為止，該
      時槍砲彈藥刀械管制條例之修正已生效施行（按槍砲彈藥
      刀械管制條例業於94年1月26日修正公布，並自94年1月28
      日生效施行），本案自應依新修正後槍砲彈藥刀械管制條
      例為本案論罪科刑之準據。故核被告所為，係犯槍砲彈藥
      刀械管制條例第8條第2項之未經許可轉讓具有殺傷力之改
      造槍枝罪。被告非法持有土造長槍之低度行為，應為非法
      轉讓土造長槍之高度行為所吸收，不另論罪。又檢察官起
      訴被告犯同條例第8條第4項之罪，與本院認定被告犯同條
      例第8條第2項法條不同，惟二者基礎事實相同，自應由本
      院變更法條而予論處科刑。至檢察官起訴被告自93年底持
      有本案土造長槍，與本院依被告供述其係於93年3月取出
      土造長槍並丟置於山區而認定持有起點（參本院更(一)卷第
      38頁）不同，因被告於93年3月起持有土造長槍，後於94
      年6月某日轉讓之犯行，與原起訴論罪部分，具有實質上
      一罪關係，依審判不可分原則乃為起訴效力所及，本院自
      得併予審究。
（二）撤銷改判理由：原審認定被告無罪固非無據。惟據被告於
      偵查、原審及本院之供述，足認其確有持有系爭槍枝之意
      ，原審以僅有證人徐雙勝前後不同之證述，不足為認定被
      告有罪之證據，惟參以被告之供述，上開認定容有違誤，
      被告否認犯行，並無理由，檢察官上訴有理，本院應予撤
      銷改判。
（三）比較新舊法─按行為後法律有變更者，適用行為時之法律
      ；但行為後之法律有利於行為人者，適用最有利於行為人
      之法律，95年7月1日施行之新修正刑法第2條第1項定有明
      文。被告行為後，刑法第33條第5款修正主刑之種類：「
      罰金新台幣一千元以上，以百元計算之」，比較被告行為
      時刑法第33條第5款主刑之種類：「罰金銀元一元以上」
      ，就罰金之最低度以適用修正施行前之規定對於被告有利
      。而被告行為時刑法第42條第2項前段規定：「易服勞役
      以一元以上三元以下折算一日」，又被告行為時之易服勞
      役折算標準，業據修正前罰金罰鍰提高標準條例第2條前
      段規定，就其原定數額提高為100倍折算1日，則被告行為
      時之易服勞役折算標準，應以銀元300元折算1日，即新台
      幣900元折算1日，惟95年7月1日施行之修正刑法第42條第
      3項前段規定：「易服勞役以新台幣一仟元、二仟元或三
      仟元折算一日」，比較修正前後之易服勞役折算標準，以
      修正後之規定，較有利於被告，則應依刑法第2條第1項後
      段規定，適用修正後之刑法第42條第3項前段規定，定其
      折算標準。
（四）爰審酌被告犯罪動機、目的僅係處理其姐夫鄧鎮勇所遺留
      槍枝，並非用以逞兇鬥狠或為其他不法犯行，犯罪之手段
      尚稱平和，並無顯見之反社會性或暴力傾向，被告負擔家
      中重擔，且無前科，品行堪稱良好，參以本件扣案槍枝，
      雖機械性能良好，然經查獲時係以小鋼珠為子彈，且底火
      亦係一般市售之物，亦無證據證明被告曾持以使用，其後
      手徐雙勝亦僅用以獵捕小動物維生，其所可能造成之損害
      或危害並非重大，故被告雖未完全坦承犯行，惟就其中若
      干事實並未否認，僅辯稱其無持有及轉讓之意，態度尚佳
      ，再審酌被告前並無犯罪紀錄，有臺灣高等法院被告前案
      紀錄表乙份附卷可查，再審酌本罪之法定刑為5年以上有
      期徒刑，依被告上開持有之情節，並未為其他犯罪行為，
      再參以其犯罪惡性較低，顯有情輕法重及犯罪情狀可資憫
      恕之情形，縱量處法定最低度刑，仍嫌過重，爰依刑法第
      59條之規定減輕其刑。並綜上各種情狀，本院認應量處被
      告有期徒刑1年10月，併科罰金2萬元，並就併科罰金部分
      ，諭知易服勞役之折算標準。
（五）沒收：扣案之土造長槍1支（槍枝管制編號：0000000000
      號），雖係屬違禁物，原應依刑法第38條第1項第1款之規
      定宣告沒收（95年7月1日修正施行之刑法第38條第1項第1
      款，僅文字上有所修正，實質內容並未變動，不生比較問
      題），惟扣案槍枝業經另案（徐雙勝案件）中沒收並送兵
      工廠銷毀，業已不存在，爰不另為沒收之諭知，附此敘明
      。
據上論斷，應依刑事訴訟法第369條第1項前段、第364條、第299
條第1項前段、第300條，槍砲彈藥刀械管制條例第8條第2項，刑
法2條第1項、第11條前段，修正前刑法第33條第5款、第42條第3
項前段、第59條，判決如主文。
本案經檢察官丙○○到庭執行職務。
中    華    民    國    99    年    8     月    19    日
                   刑事庭審判長法  官   謝志揚
                               法  官   賴淳良
                               法  官   劉雪惠
以上正本證明與原本無異。
如不服本判決，應於收受送達後10日內向本院提出上訴書狀，其
未敘述理由者，並得於提起上訴狀後10日內向本院補提理由書（
均須按他造當事人之人數附繕本）「切勿逕送上級法院」。
中    華    民    國    99    年    8     月    19    日
                               書記官   李德霞
附錄    本判決論罪科刑法條：
槍砲彈藥刀械管制條例第8條
未經許可，製造、販賣或運輸鋼筆槍、瓦斯槍、麻醉槍、獵槍、
空氣槍或第4條第1項第1款所定其他可發射金屬或子彈具有殺傷
力之各式槍砲者，處無期徒刑或5年以上有期徒刑，併科新臺幣1
千萬元以下罰金。
未經許可，轉讓、出租或出借前項所列槍枝者，處5年以上有期
徒刑，併科新臺幣1千萬元以下罰金。
意圖供自己或他人犯罪之用，而犯前二項之罪者，處無期徒刑或
7年以上有期徒刑，併科新臺幣1千萬元以下罰金。
未經許可，持有、寄藏或意圖販賣而陳列第1項所列槍枝者，處3
年以上10年以下有期徒刑，併科新臺幣700萬元以下罰金。
第1項至第3項之未遂犯罰之。

司法院資訊處製作；財團法人民間司法改革基金會備份。
